臺灣高等法院臺中分院刑事判決　
110年度上訴字第1876號
上  訴  人  臺灣臺中地方檢察署檢察官
上  訴  人  
即  被  告  鄭宇雄


上列上訴人因被告傷害等案件，不服臺灣臺中地方法院110年度
訴字第1037號，中華民國110年8月25日第一審判決（起訴案號：
臺灣臺中地方檢察署109年度偵字第32562號），提起上訴，本院
判決如下：
    主    文
上訴駁回。
    犯罪事實
一、緣鄭宇雄與傅文虹為鄰居關係，因細故發生爭執，見聞傅文
    虹疑似與其女兒有所碰觸，鄭宇雄竟基於傷害他人身體、妨
    害他人行使權利及公然侮辱之犯意，於民國109年10月4日（
    起訴書誤載為7日）10時23分許，在臺中市○區○○○路000號7
    樓電梯出入口，持續以手推打傅文虹之左肩，質問傅文虹為
    何傷害其小孩，傅文虹不予理會，欲搭乘電梯離開，鄭宇雄
    遂強行拉扯已進入電梯之傅文虹，阻止其離去，以此強暴方
    式妨害其行動自由之權利，並在不特定多數人得以共見共聞
    之前址電梯口，對傅文虹辱罵稱:「你為什麼要打小孩!幹你
    娘!打小孩幹嘛!」、「擋住你不行喔!幹你娘勒!出來!出來
    啊!打小孩你還走!」、「幹!你出來喔!」、「幹你娘勒!適
    可而止!」等語，足生損害於傅文虹之名譽，致傅文虹受有
    左肩挫傷、胸悶、胸痛及右手擦挫傷等傷害。
二、案經傅文虹委由陳韻如律師訴由臺中市政府警察局第三分局
    報告臺灣臺中地方檢察署檢察官偵查起訴。
    理    由
一、證據能力：
    本案上訴人即被告鄭宇雄（以下稱被告）所犯為死刑、無期
    徒刑、最輕本刑為3年以上有期徒刑以外之罪，且非高等法
    院管轄第一審之案件，其於原審準備程序就前揭被訴事實為
    有罪之陳述，經原審裁定依簡式審判程序審判之。本判決下
    列用以認定被告犯罪事實所憑之供述或非供述證據，於本院
    審理中未據當事人對證據能力有所爭執，本院審酌各項證據
    之作成或取得，無違法或不當，亦無證明力明顯過低之瑕疵
    ，認作為證據適當，均有證據能力
二、認定犯罪事實所根據之證據及理由：
  ㈠上揭犯罪事實，業據被告於原審準備程序、審理時及本院審
    理中均坦承不諱，並經證人即告訴人傅文虹、證人即在場之
    陳分別證述在卷（傅文虹部分：見偵卷第35-38、39-43、17
    -18、99-101頁；陳雅玲部分：見偵卷第53-61、102-103頁
    ），復有指認犯罪嫌疑人紀錄表暨指認人員對照表、亞洲大
    學附屬醫院診斷證明書、現場監視器錄影畫面翻拍照片、錄
    音譯文等（見偵卷第19-33、65、69-75、129-153、110頁，
    核交卷第15-19頁），及原審勘驗現場監視器錄影暨告訴人
    提供之現場錄音光碟屬實，有原審勘驗筆錄在卷可稽（見原
    審卷第78-81頁），足認被告之自白與事實相符，堪予採信
    。
　㈡綜上所述，本案事證明確，被告前揭犯行洵堪認定，應予依
    法論科。被告於本院辯論期日請求傳喚證人陳雅玲、調閱其
    女兒就診資料及告訴人之身心科健保就診紀錄，欲證明案發
    經過與情可憫恕等情，即欠缺必要性，併此說明。
三、論罪科刑：
  ㈠按刑法第302條第1項及第304條第1項之罪，其所保護之法益
    ，固均為被害人之自由，但前者係將被害人置於自己實力支
    配之下而剝奪其人身行動自由，後者僅使人行無義務之事或
    於其行使正當權利時加以妨害，兩者構成要件，行為態樣及
    被害人受害之程度尚不相同（最高法院70年度台上字第1487
    號判決意旨參照）。是以瞬間片刻或極短暫時間妨害他人行
    動自由，尚非屬刑法第302條第1項之私行拘禁罪所規範對象
    ，應屬妨害他人行使權利或使人行無義務之事之強制罪。查
    被告為追究告訴人傅文虹疑似與其女兒有所碰觸，徒手推打
    傅文虹之左肩並強行拉扯，阻止其離去，進而發生肢體接觸
    ，以此強暴方式妨害其行動自由之權利，其目的無非係為因
    應彼此間存在之爭執，短暫拉住告訴人，且僅造成告訴人身
    體行動自由暫時受到拘束，並未持續相當之時間，參照上揭
    說明，應成立刑法第304條第1項之強制罪，而未達剝奪他人
    行動自由罪之程度。
　㈡核被告鄭宇雄之所為，係犯刑法第277條第1項之傷害罪、第3
    04條第1項之強制罪、第309條第1項之公然侮辱罪。又被告
    前揭所為傷害及強制犯行部分，均係於同一時間內，在同一
    地點，對告訴人施加暴行，致告訴人因而受有前揭傷勢等舉
    動，顯係出於同一意思決定為之，且行為間具有部分重疊關
    係，依一般通念，評價為一行為始符罪刑公平原則，則被告
    以一行為同時以強暴手段妨害告訴人行使權利並傷害其身體
    ，觸犯強制及傷害等罪，為想像競合犯，爰依刑法第55條之
    規定，從一重之傷害罪處斷。
  ㈢被告所犯前揭1次傷害與1次公然侮辱等罪，犯意各別，行為
    互異，應予分論併罰。
  ㈣刑法第59條之酌量減輕其刑，必須犯罪另有特殊之原因與環
    境等等，在客觀上足以引起一般同情，認為即予宣告法定低
    度刑期尤嫌過重者，始有其適用；至於犯罪之動機、犯罪之
    手段、犯罪後坦承犯罪、態度良好，或係無不良素行、經濟
    困難、獨負家庭生活等情狀，僅可為法定刑內從輕科刑之標
    準，不得據為酌量減輕之理由。依前所述，被告面對與告訴
    人間存在之細故爭執，見聞告訴人疑似與其女兒有所碰觸，
    未先行釐清事實真相，率以前揭傷害、強制及公然侮辱等手
    段施加於告訴人，動機固然可為理解，然其過於衝動行事，
    綜合各情，因認本案客觀上實難認有何足以引起一般同情而
    顯可憫恕，或科以最低度刑仍嫌過重之情形，自難依刑法第
    59條規定酌減其刑，亦無刑法第61條規定免除其刑之適用。
  ㈤原審法院因認被告之罪證明確，適用刑法第277條第1項、第3
    04條第1項、第309條第1項、第55條、第51條第6款、第41條
    第1項前段，刑法施行法第1條之1第1項等規定，並以行為人
    之責任為基礎，審酌被告因細故與告訴人發生爭執，不思循
    以理性和平對談方式解決，率爾以前述強制、傷害等方式，
    迫使告訴人遂其心意且傷害他人身體法益，忽視告訴人亦為
    具有獨立人格及意思自主決定權之個體，亦欠缺對於他人身
    體完整性之尊重，且在不特定多數人得共見共聞之大樓電梯
    口出言侮辱，貶抑他人之名譽、人格，過於衝動行事，所為
    於法有違，惟考量被告犯後坦認犯行，已見悔意，然無法徵
    得告訴人諒解，兼衡被告過去並無前科，素行良好，暨所自
    陳其為高中畢業之智識程度，目前擔任工廠作業員且家境勉
    持之生活狀況（見原審卷第90頁）等一切情狀，分別論以犯
    傷害罪，處拘役25日，又犯公然侮辱罪，處拘役10日，並均
    諭知易科罰金之折算標準，另斟酌被告犯罪行為之不法與罪
    責程度、所犯各罪類型、彼此之關聯性係因同一糾紛而起、
    數罪對法益侵害之加重效應、罪數所反映之被告人格特性與
    犯罪傾向，及對其施以矯正之必要性等節，定其應執行拘役
    30日，並諭知易科罰金之折算標準，以資懲儆。復說明本案
    不宜宣告緩刑之理由：刑罰之主要目的乃在於公正地報應行
    為人之罪責，並以刑罰之公正報應，威嚇社會大眾而生嚇阻
    犯罪之一般預防功能，且善用執行刑罰之機會，從事受刑人
    之矯治工作，而收教化之個別預防功能，因而刑罰應該是符
    合相當原則之公正刑罰，不可過分強調威嚇社會大眾之一般
    預防功能，或是過分強調教化犯罪人之個別預防功能，而輕
    易破壞刑罰公正報應之本質。查被告固然未曾因故意犯罪受
    有期徒刑以上刑之宣告，有卷附臺灣高等法院被告前案紀錄
    表可憑，犯後亦已坦認犯行，惟考量被告迄未能與告訴人達
    成和解，並無彌補被害人所受損害之具體表現，告訴人當庭
    陳稱：希望法官重判等語（見原審卷第90頁），本案刑之宣
    告難認有暫不執行為適當之情形，為使被告能確切明瞭其行
    為所造成之損害，使其知所警惕，避免日後再犯，爰不予宣
    告緩刑等旨。核其認事用法均無違誤，量刑亦屬妥適，應予
    維持。被告上訴猶請求依刑法第59條、第61條、第74條等規
    定，從輕量刑；檢察官則依告訴人之請求，以被告所為使被
    害人身心受創，被告僅在法庭坦承道歉，平日見面仍態度惡
    劣，復未能和解賠償，不具悔意，指摘原審量刑太輕，而提
    起上訴。惟查原審具體審酌被告犯罪之一切情狀，就量刑刑
    度已詳為審酌，未逾越法定刑度，復未濫用自由裁量之權限
    ，且無輕重失衡之情形，是被告及檢察官之上訴量刑主張，
    均無非係對原判決量刑權之適法行使任意指摘，尚屬無據。
    被告及檢察官之上訴均無理由，均應予以駁回。
四、據上論斷，應依刑事訴訟法第368條，判決如主文。　　
本案經檢察官洪淑姿提起公訴，檢察官徐雪萍提起上訴，檢察官
林弘政到庭執行職務。
中    華    民    國    111    年    1    月     6    日
           刑事第六庭    審判長法　官   許  冰  芬
                               法  官   鍾  貴  堯  
 　　　　　　　　 　　　　　   法　官   劉  柏  駿
以上正本證明與原本無異。
傷害罪部分得上訴。
公然侮辱罪部分不得上訴。
如不服本判決應於收受送達後20日內向本院提出上訴書狀，其未
敘述上訴理由者，並得於提起上訴後20日內向本院補提理由書（
均須按他造當事人之人數附繕本）「切勿逕送上級法院」。因疫
情而遲誤不變期間，得向法院聲請回復原狀。

                               書記官  陳  怡  芳

中　　華　　民　　國　　111 　年　　1 　　月　　6 　　日